臺灣高雄地方法院刑事判決　　　　　　　　　　　　九十一年度交訴字第一七號
　　公　訴　人　臺灣高雄地方法院檢察署檢察官
　　被　　　告　丙○○
右列被告因公共危險等案件，經檢察官聲請簡易判決處刑（九十一年度偵字第一○四
七一號），本院高雄簡易庭認不宜以簡易判決處刑（九十一年度雄交簡字第九二三號
），簽移本院依通常程序審理，本院判決如左：
    主  文
丙○○服用酒類，不能安全駕駛動力交通工具而駕駛，處有期徒刑貳月，如易科罰金
，以參佰元折算壹日。
被訴駕駛動力交通工具肇事，致人死傷而逃逸部分無罪。
    事  實
一、丙○○明知飲酒可能造成不能安全駕駛之結果，乃於民國九十一年五月十五日十
    七時至十八時間起，在高雄市左營區○○○道朋友店內飲用高梁酒，在酒後客觀
    上已達不能安全駕駛之程度下，竟仍駕駛車牌號碼ＹＩ─六七五七號自小客車返
    回高雄市楠梓區家中，於九十一年五月十五日二十二時許，由南往北行經高雄市
    ○○○道與實踐街口前時，因欲超越同向乙○○所駕駛之車輛，而往右行駛，致
    於機車道內撞及同向行走之路人甲○○，甲○○因而受有左脛骨骨折、頭部外傷
    併顏面擦傷等傷害（此部分業據甲○○撤回告訴，經公訴人為不起訴處分），嗣
    乙○○見丙○○離開現場，乃駕車尾隨，並鳴按喇叭，丙○○聽聞後隨即停車，
    經路人報案後，警察於同日二十二時三十九分許，對丙○○施以酒精測試器測試
    ，測出其呼氣酒精濃度測定值達每公升０．九七毫克，因而查悉上情。
二、案經甲○○訴由高雄市政府警察局左營分局報告臺灣高雄地方法院檢察署檢察官
    聲請簡易判決處刑，本院高雄簡易庭認不宜以簡易判決處刑，簽移本院依通常程
    序審理。
    理  由
一、右揭酒後駕車肇事之事實，業據被告丙○○坦白承認，核與被害人梁梅因指訴之
    情節相符，復經證人乙○○於本院審理時證述綦詳（詳本院九十一年九月十六日
    審理筆錄），並有呼氣酒精濃度測試表（測定值達每公升０．九七毫克）、違反
    刑法第一百八十五條之三案件測試觀察紀錄表、高雄市政府警察局舉發違反道路
    交通管理事件通知單及道路交通事故調查表在卷足資佐證。
二、按刑法第一百八十五條之三係抽象危險犯，非實害犯，行為人客觀上已達不能安
    全駕駛之程度，且主觀上知其飲酒可能造成不能安全駕駛結果，竟仍放任自己駕
    駛，即應認有故意，而該當該罪。至於是否達『不能安全駕駛之程度』之認定，
    應依具體個案之實際情形判斷之，依目前醫學一致見解，吐氣酒精濃度達每公升
    ０．二五毫克以上時，將使駕駛人產生複雜之技巧障礙、駕駛能力變壞之行為表
    現，肇事比率比一般未飲酒時高出二倍；吐氣酒精濃度達每公升零點五毫克以上
    時，將使駕駛人產生說話含糊、腳步不穩之行為表現，肇事比率比一般未飲酒時
    高出七倍；吐氣酒精濃度達每公升零點五五毫克以上時，將使駕駛人產生平衡感
    與判斷力障礙升高之行為表現，肇事比率比一般未飲酒時高出十倍；甚而如吐氣
    酒精濃度達每公升零點七五毫克時，駕駛人將產生明顯酒醉、步履蹣跚之行為狀
    態，其肇事比率比一般高二十五倍，並認為吐氣酒精濃度達每公升零點五五毫克
    以上時，即達絕對『不能安全駕駛之程度』。因該零點五五毫克之數值，係經由
    實際偵測所得之統計值，為經驗科學上所肯定之客觀實驗數據，是以該數值作為
    絕對不能安全駕駛之標準，不僅不違反經驗法則，且免舉證之困難。準此，若吐
    氣酒精濃度達每公升零點五五毫克以上時，應認已達不能安全駕駛之程度，若數
    值在此之下，仍須輔以客觀事實，方可認定是否已達不能安全駕駛之程度，並應
    由檢察官就此負舉證責任。
三、本件被告呼氣酒精濃度已達每公升０．九七亳克，依前揭說明，應已達絕對不能
    安全駕駛之程度，故本件事證明確，被告犯行洵堪認定。核其所為，係犯刑法第
    一百八十五條之三之服用酒類不能安全駕駛動力交通工具而駕駛罪。審酌被告前
    於八十九年間因公共危險罪，經本院判處罰金銀元八千元（非累犯）確定，有臺
    灣高等法院被告全國前案紀錄表、臺灣高雄地方法院刑案資料查註紀錄表在卷可
    參，猶不知警惕，在酒後已達不能安全駕駛狀態，仍貿然駕車返家而肇事，已對
    其他用路人之安全構成實害，惡行非輕，惟念其其犯後坦承罪行，態度良好、深
    表悔意，與被害人達成和解等一切情狀，量處如主文所示之刑，併諭知易科罰金
    之折算標準。
四、被告肇事逃逸部分：
  (一)聲請簡易判決處刑意旨略以：被告丙○○駕駛動力交通工具肇事，致被害人甲○○受傷倒地後，明知應停留在現場為必要之防護措施，竟基於肇事遺棄故意，駕
    車逃逸，因認被告涉犯刑法第一百八十五條之四之肇事逃逸罪嫌等語。
  (二)按犯罪事實應依證據認定之，無證據不得推定其犯罪事實；又不能證明被告犯罪
    者，應諭知無罪之判決，刑事訴訟法第一百五十四條、第三百零一條第一項前段
    分別定有明文。再認定被告有罪之事實，應憑證據，如未能發現相當之證據，或
    證據不足以證明，自不能以推測或擬制之方法，以為裁判之基礎；且認定犯罪事
    實所憑之證據，其為訴訟上之證明，須達於通常一般人均不致有所懷疑，而得確
    信其為真實之程度者，始得據為有罪之認定，倘其證明尚未達到此一程度而有合
    理之懷疑存在時，尚難為有罪之認定基礎；苟積極證據不足以為不利於被告事實
    之認定，即應為有利於被告之認定，更不必有何有利之證據（最高法院三十年上
    字第八一六號、四十年台上字第八六號、七十六年台上字第四九八六號判例參照
    ）。
  (三)刑法第一百八十五條之四規定：駕駛動力交通工具肇事，致人死傷而逃逸者，處
    六月以上五年以下有期徒刑。本條之立法意旨，係在處罰明知肇事致人死傷而未
    盡救護之責及企圖脫免責任之人，則行為人如欲論以該條罪責，必須行為人客
    觀上有駕駛動力交通工具肇事，致人死傷而未留在現場處理即離去之行為；行
    為人主觀上對其駕駛動力交通工具肇事致人死傷之事實有所認知或合理之懷疑。
  (四)公訴人認被告涉犯肇事罪嫌，無非係以被告肇事後，未停留現場，反加速逃逸，
    嗣經乙○○鳴按喇叭、閃大燈後始停車等情。訊據被告堅決否認有何肇事逃逸之
    犯行，辯稱：酒後伊只想回家，行經左營大路與實踐街口時，就超車，到機車道
    時就聽到碰撞之聲音，當時曾停下來，一看沒有事情就左轉實踐街，不久有人鳴
    按喇叭、閃大燈，伊就停車，因很醉，不知撞到人等語。經查：
  現場目擊證人乙○○於本院證稱：『當天在左營大道及實踐街口，離實踐街口二
    十公尺處，看到一個女的在我的右側，那女的是站在左營大路及實踐街路邊，不
    知道哪女的是要直走或左轉』；『後來，有一輛白色的汽車（即被告所駕駛之車
    輛）從我右側超車，就撞到那女的，有聽到碰的一聲，所有的車子都有停下來，
    白色的車子也有停下來，駕駛有探頭出來看，我們以為他會下來處理，結果他並
    沒有下車處理』；『撞到後那女的直接飛撞到車頂上，掉到車後，駕駛雖搖下車
    窗，但是沒看到，因為從駕駛座的方向看不到被撞的那人，駕駛只是探頭出來看
    ，看一看，當時也沒有人喊他，所以他就走了』；『我看到他開車走了，就按喇
    叭，跟著他走，距離車禍現場十公尺左右，被告左轉後十公尺後停下車，他停下
    車後，我問他撞到人知不知道，他說不知道撞到人，我開始按喇叭到被告停下車
    約二十公尺，撞到之後，被告離開現場的車速不是很快』等語（詳本院九十一年
    九月十六日審理筆錄）。
  就警卷所附之現場照片觀之，被告肇事後係將車輛停於實踐街上，自車頭往後看
    ，仍可見到左營大路，停車之位置離街左營大道不遠，而實踐街之路況為半圓形
    ，在進入半圓形後之路段，即無法見到左營大道，因實踐街四十三號郵局係位於
    半圓形路段後，靠近軍校路，視線不及於左營大道，是被告停車之位置應非四十
    三號前。從而，警員製作之警訊筆錄，應與事實不符。證人乙○○關於『被告左
    轉實踐街後過十公尺即停下車』之證述，應為真實。
  由於被告係因證人乙○○鳴按喇叭、閃大燈後始停車，若被告肇事後有意加速逃
    逸，豈會停車，且在速度飛快之下，縱使停車，汽車煞停之距離應會超過十公尺
    ，而與前揭照片所示之停車位置不符。準此，被告肇事後駕車離開現場之速度不
    快，應可確定。是證人乙○○此部分之證詞，應可採信。
  綜合被告肇事後隨即停車，並搖下車窗查看，嗣低速行駛，且於證人乙○○鳴按
    喇叭、閃大燈後隨即停車等情以觀，顯見被告雖感覺到車子發生碰撞，但不知碰
    撞之原因，亦未發現有人受傷，否則若知悉有人倒地不起，在有意逃免責任下，
    當不會停車查看，且會加速逃逸，鳴放喇叭、閃大燈之行為亦難以阻止有意逃逸
    之犯意。是證人乙○○證稱：從駕駛座的方向看不到被撞之人等語，並非虛偽之
    詞。
  因被告不知撞及被害人甲○○，且未加速逃逸，是主觀上尚難認被告已認知其駕
    駛動力交通工具肇事致人死傷之事實，揆諸前開四(三)之說明，被告應無肇事逃逸
    之犯行甚明。此外，復查無其他積極證據足證被告有何上開犯行，不能證明其犯
    罪，依法應為無罪之諭知。
據上論斷，依刑事訴訟法第四百五十二條、第二百九十九條第一項前段、三百零一條
第一項、刑法第一百八十五條之三、第四十一條第一項前段，罰金罰鍰提高標準條例
第二條，判決如主文。
中      華      民      國      九十一      年    九    月    三十     日
                                  臺灣高雄地方法院交通法庭
                                      法  官  方  百  正
右正本證明與原本無異。
如不服本判決，應於判決送達後十日內，向本院提出上訴狀。
                                      書記官  張  金  蘭
中    華    民    國      九十一      年      九      月      三十      日
